【裁判字號】    99,建,118
【裁判日期】    991223
【裁判案由】    給付工程款
【裁判全文】
臺灣臺中地方法院民事判決               99年度建字第118號
原      告  寶成金屬工程有限公司
法定代理人  陳娟慧
訴訟代理人  張金鎰
被      告  金華營造工程股份有限公司
法定代理人  沈耀卿
訴訟代理人  廖雄明
上列當事人間請求給付工程款事件，於民國99年12月9日言詞辯
論終結，本院判決如下：
    主      文
原告之訴駁回。
訴訟費用新台幣壹萬肆仟捌佰陸拾元由原告負擔。
    事實及理由
一、原告起訴主張兩造於民國(下同)96年4月5日簽訂工程合約書
    ，原告向被告承攬「台灣精微材料股份有限公司辦公室及廠
    房新建工程」所有設計之「鋁帷幕牆與鋼構及鋁板工程」，
    工程總價含稅約新台幣(下同)1075萬元。嗣上開工程本約部
    分已於97年1月間完工，而追加工程部分亦於97年9月間完工
    ，但被告僅給付部分款項，尚欠工程本約尾款及追加工程款
    共計139萬6982元，迄未給付，原告屢經催討，均置之不理
    ，為此依兩造間工程合約書之契約法律關係提起本訴等情。
    並聲明：被告應給付原告139萬6982元，及自支付命令送達
    翌日起至清償日止按年息百分之5計算之利息。
二、被告則以系爭工程契約原工程款為1075萬元，追加工程款為
    950260元，總工程款為1170萬260元，原告已實際領取1076
    萬4050元，尚未領取金額為936210元，但被告起訴請求給付
    139萬6210元，即與事實不符。又系爭工程於97年1月24日完
    工，依民法第127條第7款規定，承攬人之報酬請求權時效期
    間為2年，原告迄至99年11月19日始向鈞院聲請發支付命令
    ，顯已逾2年消滅時效期間，被告爰為時效抗辯等語置辯。
    並聲明：如主文所示。
三、原告主張兩造於上揭時間簽訂工程合約書，原告向被告承攬
    系爭工程，工程本約已於97年1月間完工，但被告仍有部分
    工程款迄未給付之事實，已據其提出工程合約書及工程請款
    單等影本各在卷為憑，核屬相符，亦為被告不爭執，是原告
    此部分主張自堪認為真正。
四、按承攬人之報酬及其墊款請求權，因二年間不行使而消滅。
    消滅時效，自請求權可行使時起算。消滅時效，因請求而中
    斷。時效因請求而中斷者，若於請求後六個月內不起訴，視
    為不中斷。時效完成後，債務人得拒絕給付。民法第127條
    第7款、第128條、第129條第1項第1款、第130條及第144條
    第1項分別定有明文。又工作物材料由承攬人供給之工作物
    供給契約，如當事人之意思重在工作物之完成時，不失為承
    攬契約之一種，承攬人之報酬及其墊款請求權，因二年間不
    行使而消滅(參見最高法院89年度台上字第831號判決意旨)
    。本件兩造間簽訂之工程合約書，其性質承攬契約，原告向
    被告請款範圍包括工程材料及工資等，此有原告提出工程合
    約書及工程請款單各在卷為證，則原告得向被告請求之工程
    款，其性質屬承攬人之報酬，依前揭民法第127條第7款規定
    ，原告之承攬報酬請求權因2年間不行使而消滅。又原告主
    張系爭工程本約部分已於97年1月間完工，追加工程亦於97
    年9月間完工，原告曾於98年6月10日向被告請款，均未獲給
    付乙節，被告固抗辯稱系爭工程已於97年1月24日完工，被
    告於97年8月25日給付第8次估驗工程款，並無追加工程於97
    年9月間完工之情事，亦未收到原告提出曾於98年6月10日之
    請款通知等情，惟本院認為原告上開主張縱使皆為真正，其
    工程本約部分已於97年1月間完工，追加工程部分遲至97年9
    月間完工，則工程本約尾款部分之承攬報酬於97年1月間，
    追加工程款之承攬報酬於97年9月間，均處於請求權得行使
    之狀態，其承攬報酬請求權之2年短期時效期間依序自97年1
    月間完工及97年9月間完工後開始起算，而原告曾於98年6月
    10日寄發工程請款單向被告公司請款，固有中斷時效之效力
    ，但被告遲不理會後，原告並未於請求後6個月內對被告提
    起訴訟，迄至99年10月20日始具狀向本院聲請發支付命令，
    此據原告訴訟代理人於99年12月9日言詞辯論期日自承在卷(
    參見該日言詞辯論筆錄第2頁)，則原告於98年6月10日因請
    求而中斷之消滅時效，因原告未於請求後6個月內對被告提
    起訴訟，依民法第130條規定，該中斷之時效視為不中斷，
    故2年短期消滅時效期間仍溯自97年1月間及97年9月間起算
    ，從而原告遲至99年10月20日始具狀對被告聲請發支付命令
    ，顯然已逾2年短期消滅時效期間，原告對被告之承攬報酬
    請求權即已罹於消滅時效，依民法第144條第1項規定，被告
    既已提出消滅時效抗辯，自得拒絕給付甚明。
五、綜上所述，原告基於兩造間工程合約書之承攬報酬請求權既
    已罹於2年短期消滅時效期間，被告復提出消滅時效抗辯，
    依民法第144條第1項規定，即得拒絕給付，從而原告請求被
    告給付139萬6982元及自支付命令送達翌日起至清償日止之
    法定遲延利息，均無理由，應予駁回。
六、本件事證已臻明確，兩造其餘攻擊防禦方法及所舉證據資料
    ，核與本件判決所得心證及結果均不生影響，毋庸逐一論述
    ，附此敘明。
七、結論：本件原告之訴為無理由，依民事訴訟法第78條判決如
    主文。
中    華    民    國    99    年     12   月    23    日
                  民事第三庭    法  官  林金灶
以上正本係照原本作成。
如對本判決上訴，須於判決送達後20日內向本院提出上訴狀(須
附繕本)。若委任律師提起上訴者，應一併繳納上訴審裁判費。
中    華    民    國    99    年     12   月    23    日
                                書記官  李國敬

司法院資訊處製作；財團法人民間司法改革基金會備份。
